【裁判字號】    97,交抗,168
【裁判日期】    970825
【裁判案由】    聲明異議
【裁判全文】
臺灣高等法院臺南分院交通事件裁定    97年度交抗字第168號
抗告人即    甲○○
受處分人
上列抗告人因違反道路交通管理處罰條例案件，不服臺灣臺南地
方法院中華民國97年7月4日所為裁定（97年度交聲更(一)字第2號
），提起抗告，本院裁定如下：
    主  文
原裁定撤銷，發回臺灣臺南地方法院更為裁定。
    理  由
一、抗告意旨略以：
(一)、抗告人於96年5月30日下午15時50分在臺南市○○路○段297
    號處，被員警潘顗安攔下指抗告人開車闖紅燈，並公然說謊
    稱「本車前未有水泥攪拌車」，請其提出證據。另其他三位
    執法的警務人員，竟然幫其同僚作偽證，而規避行政懲處，
    雖然在法院具結如有偽證願負刑責等語，但抗告人也願意在
    法院具結，如有偽證願負刑責（諸多員警不實指控而誤導法
    官判決。）。
(二)、當警員潘顗安尚未攔下抗告人駕駛之車輛而快到該警員面前
    時，抗告人即聽到在旁之警員提醒他（就是這輛車），當時
    該警員先是愣一下，頭才轉過來，從上述證明指控的潘姓警
    員並非真正目擊者（因為他當時正看別處），而又如何證明
    潘姓警員看到在前一個紅綠燈就已確定抗告人闖紅燈？如此
    不實指控在法庭上如何有公信力？
(三)、又一警員鄭秋憲供稱抗告人當時被攔下時，坐在抗告人車旁
    的抗告人兒子「向他們表示未注意看到紅綠燈而請原諒等語
    」，此警員分明胡說八道，事實是當時抗告人兒子還跟警員
    激烈爭吵，要警員拿出相片證據等物。小小一件交通事件，
    因警員怕承擔行政懲處而是非黑白不分，硬要民眾承認錯誤
    ，歷經三次審理，浪費國家資源，也浪費民眾工作時間。故
    請求本次審理時能傳訊所有指控抗告人之四名警員，當面對
    質，還原真相，或請法官至現場了解便知真相等語。
二、汽車駕駛人，行經有燈光號誌管制之交岔路口闖紅燈者，處
    一千八百元以上五千四百元以下罰鍰，並記違規點數三點，
    處罰條例第五十三條第一項、第六十三條第一項定有明文。
三、經查：
(一)、證人即執勤警員潘顗安、蔡添貴、鄭耿憲等人於原裁定法院
    更審時均稱：「我們是看已經紅燈了，然後駕駛人又超越停
    止線，才會判定是闖紅燈，如果車子在橫跨停止線的時候變
    紅燈，因為爭議太大，所以我們不會取締闖紅燈，而且如果
    在橫跨停止線的時候，是綠燈或剛好變成紅燈，在通過路口
    時，被擋在路口內，而完全通過的時候已經是紅燈的狀態，
    我們也不會取締，搶黃燈的狀況我們也不會取締。」（見更
    審卷第11、42、45頁）等語。
(二)、惟依警員潘顗安於原裁定法院更審提供之路檢地點相片、
    （見原裁定法院更審卷第21頁）所示，從台南縣進入台南
    市的淨修禪寺前路口上並無交通號誌，其可見之紅綠燈號誌
    ，從相片來看，僅在中央分隔島上設有第1個紅綠燈，然
    從依相片所示，該紅綠燈號誌僅得從其行進方向（即台南縣
    往台南市方向）看出紅綠燈之標示，如從證人所在方向看過
    去，則只能看到號誌燈背面，並無法看到燈號正面，至於該
    號誌再過去另一個號誌燈，則被樹木遮住無法看到，則證人
    即警員潘顗安等人稱看到該紅綠燈標示為紅燈，即有可疑。
(三)、況依警員潘顗安在原裁定法院第一次審理時，證稱：「一號
    與二號是管制同一路口，往台南市區○○○○○路3段295巷
    是第二個號誌管制。」（見原裁定法院交聲卷第18 頁）等
    語，但參以警員潘顗安於原裁定法院更審時所提之現場圖（
    見原裁定法院更審卷第20頁），東門路3段295巷係在警員路
    檢時之背後處，顯見其亦無法目視之。從而，本件抗告人是
    否有闖紅燈之違規行為，繫乎執勤警員是否可看到相片之
    路口處之紅綠燈交通號誌，原裁定就此未予調查，即有疏漏
    ，抗告人前開置辯，尚非無理由。
四、綜上所述，原裁定既有上開未盡調查之處，並足以影響真實
    之發現，抗告人提起抗告，指摘原裁定不當，為有理由，應
    由本院將原裁定予以撤銷，發回原裁定法院詳為調查，而為
    適當之處分。
五、據上論結，應依道路交通案件處理辦法第26條、刑事訴訟法
    第413條，裁定如主文。
中    華    民    國    97    年    8     月    25    日
                    刑事第三庭  審判長法  官    陳義仲
                                      法  官    蘇清水
                                      法  官    宋明蒼
以上正本證明與原本無異。
不得再抗告。
                                      書記官    翁心欣
中    華    民    國    97    年    8     月    25    日


司法院資訊處製作；財團法人民間司法改革基金會備份。
